【裁判字號】    89,上訴,1469
【裁判日期】    891025
【裁判案由】    偽造文書等
【裁判全文】
臺灣高等法院臺中分院刑事判決                  八十九年度上訴字第一四六九號
    上  訴  人  臺灣苗栗地方法院檢察署檢察官
    被      告  乙○○
右上訴人因被告偽造文書等案件，不服臺灣苖栗地方法院八十九年度訴字第七三號中
華民國八十九年六月十二日第一審判決（起訴案號：臺灣苖栗地方法院檢察署八十八
年度偵字第五八二六號），提起上訴，本院判決如左：
    主  文
原判決撤銷。
乙○○行使偽造私文書，足以生損害於他人，處有期徒刑伍月。
    事  實
一、乙○○於民國（下同）八十六年十二月間自任會首，召集民間互助會，每會新台
    幣（下同）二萬元，採外標制，會員含丙○○共二十一員，會期自八十六年十二
    月起至八十八年八月止，約定每月五日在苗栗縣公館鄉玉泉村三六七號五樓乙○
    ○服務之宏福人壽公司開標。乙○○竟基於意圖為自己不法所有之概括犯意，於
    八十七年十一月五日，在上址偽以會員丙○○名義填寫投標單表示願出之利息三
    千六百元之最高標得標，並對其他會員偽稱係丙○○以三千六百元得標，藉以行
    使上開偽造之標單，並向丙○○諉稱他人得標而向其他會員及丙○○收取會款，
    致使其他會員及丙○○不疑有詐，而依約交付會款共四十三萬六千元（會首及告
    訴人以外之已得標會員共十人，每人應繳二萬三千六百元；尚未得標會員九人及
    告訴人因被告知尚未得標而仍以未得標會員方式繳款，故共十人每人應繳二萬元
    ，合計四十三萬六千元）。乙○○得款後即據為己用，嗣丙○○自八十八年一月
    起至同年五月止多次以電話委託乙○○代為競標，均為乙○○以非最高標之語搪
    塞，並仍每月照常向丙○○收取活會會款二萬元，以資掩飾；又上開互助會業於
    八十八年四月為乙○○宣佈流會，並由乙○○與相關會員協商清算完畢，詎乙○
    ○仍為掩飾其冒標犯行，而隱瞞上開互助會已於八十八年四月間流會而清算完畢
    之事實，仍續基於上開詐欺之概括犯意，於八十八年五月間仍向丙○○收取該月
    會款二萬元，丙○○因受乙○○之蒙蔽仍如數給付予乙○○，嗣丙○○詢之其他
    會員並獲告知其參與競標之資格業為乙○○於八十七年十一月五日以其名義標得
    會款及該互助會已流會始知受騙。
二、案經被害人丙○○訴由台灣苗栗地方法院檢察署檢察檢察官偵查起訴。
    理  由
一、右開事實業據上訴人即被告乙○○ (以下簡稱上訴人 )於原審審理及本院時坦承
    不諱，核與告訴人丙○○指述情節相符，並有互助會簿、借據影本等在卷可稽，
    事証明確，上訴人犯行洵堪認定。
二、按上訴人以告訴人丙○○之名義偽填標單，並持以向會員及告訴人收取會款，該
    標單含有標得會款之性質，使該不知情會員、告訴人陷於錯誤而給付會款，足以
    生損害於告訴人丙○○，核其所為係犯刑法第二百十六條、第二百十條之行使偽
    造私文書罪、第三百三十九條第一項之詐欺取財罪。上訴人偽造署押係偽造標單
    之階段行為；又偽造標單後持向會員行使，偽造之低度行為被行使之高度行為所
    吸收，均不另論罪，應依行使偽造私文書罪論處。又上訴人於互助會宣佈流會後
    ，仍向告訴人收取會款，亦係犯刑法第三百三十九條第一項之詐欺取財罪，其為
    掩飾其冒標犯行，而隱瞞流會事實之詐欺取財犯行，與冒標之詐欺犯行，應有前
    後因冒標所起之連貫性與密接關係，所犯又係犯罪構成要件相同之罪，顯係基於
    概括犯意為之，應依連續犯論，並加重其刑。公訴人認係犯意各別，尚有誤會。
    再上訴人所犯上開行使偽造私文書罪與詐欺犯行二罪間，有方法結果之牽連關係
    ，應依刑法第五十五條後段之規定，從一重之行使偽造私文書罪論。原審對上訴
    人論罪科刑，固非無見，惟查原審未敘明上訴人詐取之實際金額，及未敘明上訴
    人流會後再向告訴人詐取會款之犯行，實係因其冒標詐取會款後為掩飾其冒標犯
    行，始隱瞞流會事實之繼續詐欺犯行，故二次犯行係基於概括犯意之連續犯行，
    而僅泛以兩次犯行時間緊接即論以連續犯，且於事實欄又未載明二次詐欺犯行係
    基於概括犯意所為，復未敘明何以冒標之標單未予沒收之理由，均有疏漏；次查
    上訴人迄未賠償告訴人之損害或成立民事上之和解，原審逕為緩刑諭知，復有未
    洽，故檢察官執此上訴指摘原判決不當，即為有理由，應由本院將原判決撤銷改
    判。爰審酌上訴人犯罪之動機、方法、所生危害程度及犯後坦承犯行等一切情狀
    ，量處如主文第二項所示之刑。至冒標之標單上訴人既供承於冒標後已丟棄（原
    審卷第三十三頁），即毋庸再為沒收之諭知，附此敘明。
據上論斷，應依刑事訴訟法第三百六十九條第一項前段、第三百六十四條、第二百九
十九條第一項前段，刑法第二百十六條、第二百十條、第三百三十九條第一項、第五
十六條、第五十五條，罰金罰鍰提高標準條例第一條前段，判決如主文。
本案經檢察官甲○○到庭執行職務。
中      華      民      國    八十九     年      十     月    二十五    日
                                  台灣高等法院台中分院刑事第七庭
                                        審判長法  官  林  榮  龍
                                              法  官  黃  日  隆
                                              法  官  江  錫  麟
右正本證明與原本無異。
如不服本判決應於收受送達後十日內向本院提出上訴書狀，其未敘述上訴之理由者並
得於提起上訴後十日內向本院補提理由書（均須按他造當事人之人數附繕本）。
                                              書記官  劉  美  宏
中      華      民      國    八十九     年      十     月    二十六    日
附錄本案論罪科刑法條全文：
刑法第二百十條
偽造、變造私文書，足以生損害於公眾或他人者，處五年以下有期徒刑。
刑法第二百十六條
行使第二百十條至第二百十五條之文書者，依偽造、變造文書或登載不實事項或使登
載不實事項之規定處斷。
刑法第三百三十九條第一項
意圖為自己或第三人不法之所有，以詐術使人將本人或第三人之物交付者，處五年以
下有期徒刑、拘役或科或併科一千元以下罰金。
                                                                        Ｃ


司法院資訊處製作；財團法人民間司法改革基金會備份。
